【裁判字號】    97,消債抗,217
【裁判日期】    980105
【裁判案由】    清算事件
【裁判全文】
臺灣板橋地方法院民事裁定           97年度消債抗字第217號
抗  告  人  甲○○
上列當事人聲請更生事件，對於中華民國97年11月14日本院97
年度消債清字第70號裁定提起抗告，本院裁定如下：
    主    文
原裁定廢棄。
    理    由
一、本件抗告意旨略以：原審以抗告人尚有法國巴黎人壽個人壽
    險3 筆卻未提出，駁回抗告人清算之聲請，惟抗告人於法商
    巴黎人壽保險之保單早已失效，原審所命補正之財產目錄及
    最新證明文件，抗告人亦已遵期補正，另2 年前之收入及支
    出證明文件，因抗告人生活費全由娘家不定時、不定額資助
    ，生活上除基本食、行外，無其他開銷，一切從簡，實無任
    何可供記載或提出之證明文件，亦無刻意留存。又抗告人已
    離婚，雖有一女需盡扶養義務，但抗告人因自身難保，僅能
    不定時、不定額略盡扶養義務，且都以現金方式交付，故無
    匯款資料證明，金額每月約新臺幣（下同）5,000 元，亦是
    娘家所給予等語。
二、原審裁定駁回抗告人清算之聲請，其理由略以：原審於97年
    9 月16日通知抗告人補正，該通知已於97年9 月25日送達抗
    告人，抗告人雖於97年10月1 日具狀補正，然其補正之內容
    ，就應補正事項諸如財產目錄及最新證明文件、聲請前2 年
    收入及必要支出之證明文件、就該扶養義務人應分擔之人數
    受及扶養人之國稅局財產、所得清單暨聲請人近2 年實際支
    出之扶養金額之證明文件等，則均未依限補正，且抗告人於
    補正狀中雖陳明因其身無一物，故無法提出財產目錄，然經
    原審依職權查詢結果，聲請人尚有法國巴黎人壽個人壽險3
    筆，有法務部─保險犯罪防治通報資訊連結作業查詢單1紙
    在卷可按，足認確有違反消費者債務清理條例第82條第1項
    報告義務之情事，故駁回本件清算之聲請。
三、惟查：抗告人就原審命補正事項，業已遵期於97年10月1 日
    提出書狀主張：其並無任何財產，且因罹患腦部動脈瘤、水
    腦症，於96年12月22日經顱內動脈瘤手術，並因腦部動脈瘤
    破裂導致右眼視神經萎縮，目前失業，生活開銷仰賴父母、
    弟妹每月資助8,000 元至1 萬元不等，其每月需支出伙食費
    、醫療費、健保費、交通費，生活從簡，每月要負擔女兒之
    扶養費5,000 元，亦是由父母弟妹上開資助款項中支付等語
    ，並已提出診斷證明書、財政部台北市國稅局95年度、96年
    度綜合所得稅各類所得資料清單、財產歸屬資料清單、勞工
    保險被保險人投保資料表、戶籍謄本等件為證。是抗告人既
    失業中，而無任何薪資所得及財產，且其生活費用及女兒之
    扶養費反均需仰賴本應受抗告人扶養之父母，及其弟妹資助
    ，應認已就原審命補正「扶養義務人應分擔之人數及受扶養
    人之國稅局財產、所得清單暨聲請人近2 年實際支出之扶養
    金額之證明文件」為說明補正。再者，抗告人於其清算聲請
    狀所陳報每月必要支出僅6 千餘元，已低於行政院主計處公
    告之台灣省97年度每人每月最低生活費9,829 元，雖其未能
    提出聲請前2 年必要支出之證明文件，亦可認其所主張每月
    必要生活費用為合理可信，故抗告人稱其有不能清債債務之
    情事，並非無據。至抗告人未向原審陳報提出其向法商法國
    巴黎人壽保險股份有限公司投保壽險3 筆部分，經查原審卷
    內所附法務部─保險犯罪防治通報資訊連結作業查詢單上所
    載抗告人3 筆投保資料之保單編號均為GTL0000000號，類別
    則分別為個人壽險、個人傷害險、日額型健康醫療險。惟該
    編號GTL0000000號之保單，早於抗告人97年7 月30日為本件
    清算聲清前之95年2 月23日因抗告人未繳保險費而失效，業
    經抗告人提出法商法國巴黎人壽保險股份有限公司台北分公
    司保單停效通知書一紙為證。且經本院向法商法國巴黎人壽
    保險股份有限公司台灣分公司函查抗告人於該公司保險契約
    之明細及契約狀態結果，經該公司於97年12月15日以巴黎（
    97）壽字第12035 號函覆本院稱：抗告人於該公司有保單編
    號GTL0000000號之團體傷害保險，該保單已於97年2 月23日
    失效。是上開保單早於抗告人為本件清算聲請前即已失效，
    原審未及查明，逕以抗告人未將此列入財產目錄提出法院，
    有違反消費者債務清理條例第82條第1 項報告義務之情事，
    而駁回抗告人清算之聲請，即有未洽。抗告人指摘原裁定不
    當，求予廢棄，為有理由，爰由本院將原裁定廢棄，由原審
    法院另為適當處理。
四、據上論結，本件抗告為有理由，爰依消費者債務清理條例第
    15條、民事訴訟法第492 條，裁定如主文。
中    華    民    國    98    年    1     月    5     日
                  民事第一庭  審判長法  官  李世貴
                                    法  官  陳翠琪
                                    法  官  黃信樺
以上正本係照原本作成。
本裁定不得再抗告。
中    華    民    國    98    年    1     月    5     日
                                    書記官  李佳靜


司法院資訊處製作；財團法人民間司法改革基金會備份。
